臺灣臺南地方法院臺南簡易庭民事判決
111年度南簡字第207號
原      告  陳建仲  


被      告  東元資融股份有限公司


法定代理人  周佳琳  
訴訟代理人  林雅偉  
上列當事人間請求確認債權不存在事件，本院於民國111年6月13
日言詞辯論終結，判決如下：
    主  文
原告之訴駁回。
訴訟費用由原告負擔。　　　
    事實及理由
一、原告起訴主張：
　㈠訴之聲明：
　　確認本院110年度司執字第117232號給付票款強制執行事件
    （下稱系爭執行事件）被告對原告之如附表所示本票（下稱
    系爭本票）債權中之本金新臺幣（下同）2萬7,803元，及自
    106年01月04日起至110年07月19日止，按年息百分之20計算
    之利息，及自110年07月20日起至清償日止，按年息百分之1
    6計算之利息不存在（下稱系爭執行債權）。
　㈡原告不認識被告，也無金錢往來借貸，原告家屬已清償全部
    債務。又系爭本票債權及5年之利息請求權已罹於時效消滅
    ，又民法第205條規定約定利率超過週年百分之16者，超過
    部分無效。
二、被告則以下列情詞資為抗辯：
  ㈠聲明：原告之訴駁回。
  ㈡原告前以附條件買賣契約方式，向被告購買車牌號碼000-000
    號機車（下稱系爭機車），約定分期總價款為5萬5,980元，
    自103年12月起至105年5月止，分18期給付，每月10日給付3
    ,110元，原告另簽立系爭本票交由被告作為擔保。嗣因原告
    未依約給付分期款項，經被告提示系爭本票未果，而聲請本
    票裁定准予強制執行，嗣換發債權憑證聲請強制執行，被告
    均於本票時效期間行使權利中斷時效。
三、本院得心證之理由：　　
　㈠按確認法律關係之訴，非原告有即受確認判決之法律上利益
    者，不得提起之，民事訴訟法第247條前段定有明文。而該
    條所謂即受確認判決之法律上利益，係指因法律關係之存否
    不明確，致原告在私法上之地位有受侵害之危險，而此項危
    險得以對於被告之確認判決除去之者而言（最高法院42年台
    上字第1031號判例參照）。原告主張系爭執行債權不存在，
    然為被告所否認，堪認兩造間之系爭執行債權存否不明確，
    致原告在私法上地位有不安之狀態存在，而此狀態能以確認
    判決除去，是原告提起本件確認之訴，應認有即受確認判決
    之法律上利益，合先敘明。
　㈡次按票據上之權利，對匯票承兌人及本票發票人，自到期日
    起算；見票即付之本票，自發票日起算；3年間不行使，因
    時效而消滅，票據法第22條第1項定有明文。再按消滅時效
    ，因左列事由而中斷：一、請求。二、承認。三、起訴；開
    始執行行為或聲請強制執行與起訴有同一效力。時效中斷者
    ，自中斷之事由終止時，重行起算；因起訴而中斷之時效，
    自受確定判決，或因其他方法訴訟終結時，重行起算，經確
    定判決或其他與確定判決有同一效力之執行名義所確定之請
    求權，其原有消滅時效期間不滿5年者，因中斷而重行起算
    之時效期間為5年，民法第129條第1項、第2項第5款、第137
    條分別定有明文。又按時效完成後，債務人得拒絕給付，民
    法第144條第1項定有明文。是消滅時效完成之效力，不過發
    生拒絕給付之抗辯權，且債務人為抗辯後，消滅者為請求權
    而非權利本身（最高法院88年度台簡上字第22號民事判決意
    旨參照）。
　㈢查兩造曾於103年11月5日簽立附條件買賣契約書，約定由原
    告以5萬5,980元之附條件買賣分期付款方式，向被告購買系
    爭機車，自103年12月起至105年5月止，分18期給付，每月1
    0日給付3,110元，原告及江月霞共同簽立系爭本票交與被告
    作為擔保，系爭機車於103年11月6日過戶在原告名下，惟原
    告自104年2月10日起即未再繳款等情，有系爭本票、附條件
    買賣契約書、行車執照、繳款明細在卷可參（本院卷第35、
    59、61、93頁）。是系爭本票債權即係原告依上開契約應給
    付被告之款項，原告迄今仍未清償完畢，被告始就系爭本票
    債權中尚未清償之部分（即系爭執行債權），向本院聲請對
    被告強制執行。故原告主張兩造間並無金錢往來，且其家屬
    已清償債務云云，尚屬無據。
　㈣另原告主張時效抗辯、系爭執行債權利息超過百分之16云云
    。惟查，揆諸上開最高法院裁判要旨，該時效抗辯縱屬成立
    ，亦僅使系爭執行債權之請求權消滅，債權本身仍屬存在，
    故無再予以論述之必要。又被告已就修正後之民法第205條
    於110年7月20日公布施行後，自行縮減自該日起之利息週年
    利率為百分之16，自無違反該法條之處。是原告上開主張，
    亦屬無據。
四、綜上所述，原告主張兩造間之系爭執行債權不存在，為無理
    由，應予駁回。
五、訴訟費用負擔之依據：民事訴訟法第78條。　　
中　　華　　民　　國　　111 　年　　6 　　月　　27　　日
                  臺南簡易庭  法  官   陳尹捷
以上正本係照原本作成。
如不服本判決，應於判決送達後20日內，向本院提出上訴狀並表
明上訴理由，如於本判決宣示後送達前提起上訴者，應於判決送
達後20日內補提上訴理由書（須附繕本）。
如委任律師提起上訴者，應一併繳納上訴審裁判費。         
中　　華　　民　　國　　111 　年　　6 　　月　　27　　日
                              書 記 官　曾美滋
　　　　　　　　　　　　　　　
附表：
發　票　日 發  票  人 票面金額 到　期　日 103年11月5日 陳建仲、江月霞 5萬5,980元 104年5月1日